臺灣雲林地方法院刑事判決　　　　　　　　　　　　　九十一年度訴字第三三七號
　　公　訴　人　臺灣雲林地方法院檢察署檢察官
　　被　　　告　己○○　男　四.
　　選任辯護人　林金陽律師
　　被　　　告　乙○○　男　三.
　　指定辯護人　本院公設辯護人　丙○○
右列被告因殺人未遂案件，經檢察官提起公訴（九十一年度偵字第四○○號），本院
判決如左：
    主  文
己○○共同殺人未遂，處有期徒刑陸年。
乙○○共同殺人未遂，累犯，處有期徒刑陸年貳月。
    事  實
一、乙○○前因違反肅清煙毒條例案件，於民國八十七年間經法院判處有期徒刑三年
    二月確定，甫於九十年六月二十七日執行完畢。己○○與乙○○於九十年十一月
    十日凌晨一時四十分許，在雲林縣四湖鄉○○村○○路八八九餐廳飲用酒類，因
    敬酒問題與另桌用餐之戊○○發生爭執，己○○與乙○○二人即基於共同殺人之
    犯意聯絡，由己○○先持菜刀砍向戊○○之右前額，戊○○見狀雖隨即以手抵擋
    ，惟仍致戊○○頭部受有外傷，嗣己○○、乙○○分別持菜刀、鐵棍共同揮砍戊○○之身體多次，戊○○則繼續以手抵擋，而當時與戊○○同桌之庚○○、甲○○為避免戊○○被揮砍致死，則各持椅子前去攔阻己○○、乙○○二人所揮砍之
    菜刀、鐵棍，戊○○因此受有頭部外傷合併顏面撕裂傷約十公分、右肘撕裂傷約
    七公分、左肘撕裂傷約五公分、右小腿撕裂傷約七公分、左小指遠端截肢、左二
    、三、四指撕裂傷等重傷害。嗣戊○○於同日先後經送財團法人私立中國醫藥學
    院北港附設醫院、財團法人佛教慈濟綜合醫院大林分院急救後，始倖免於難。
二、案經被害人戊○○訴由雲林縣警察局台西分局移送臺灣雲林地方法院檢察署檢察
    官偵查起訴。
    理  由
一、訊據被告己○○固不否認有於右揭時、地與告訴人戊○○發生爭執，並持菜刀揮
    砍致告訴人受傷等情，惟矢口否認有何故意殺人之犯行，辯稱：戊○○的傷是伊
    持菜刀造成的，但係戊○○先拿椅子打伊，伊一直閃躲，為自衛才隨手拿菜刀胡
    亂撥，以致去劃到他，伊並無要殺他的意思云云；訊之被告乙○○則矢口否認有
    何故意殺人之犯行，辯稱：伊並沒有拿鐵棍打戊○○云云。惟查：
（一）被害人戊○○於警訊、偵查及本院訊問時指述：九十年十一月十日當天，我和
      朋友在雲林縣四湖鄉○○村○○路八八九餐廳吃飯，與乙○○、己○○二人發
      生口角，之後乙○○、己○○二人離開餐廳，過約五分鐘左右回來，回來時，
      己○○拿菜刀，乙○○拿鐵棍，己○○一過來拿刀往我額頭砍，我有閃開，所
      以第一刀砍到我額頭眉毛旁，之後我從椅子上倒在地上，他們一個拿刀砍我，
      一個拿棍子打我，他們二人又繼續向我砍打，我兩手伸起來在臉部擋，我兩手
      才會受傷，我倒在地上時，己○○還拿刀砍我，我的右手肘關節、左手的中指
      及食指、小拇指都被砍傷，另外右側大腿也被砍傷，乙○○拿鐵棍打到我右手
      小拇指的關節及右側小腿，後來是我旁邊有二個人拿椅子幫我擋等語（見警訊
      卷、偵查卷第十六頁、本院九十一年十月二十四日訊問筆錄），核與證人庚○○到庭證稱：「當天我跟告訴人一桌，被告他們另一桌，後來發生口角，為何
      發生口角我不知道，他們罵罵後，被告二人就出去，過幾分鐘他們又回來，己○○拿菜刀，乙○○拿棍子，他們進來後，拿菜刀的人己○○先動手，己○○
      進來餐廳就拿刀砍告訴人戊○○頭部，戊○○手舉起來擋，他一直退，乙○○
      跟後面一起打，我和甲○○拿椅子抵擋，後來戊○○倒地，他們還砍了好幾下
      ，之後他們才離開。」「我有看到乙○○拿棍子打戊○○，但我沒有注意到乙○○的棍子打到戊○○那個部位。」「（問：戊○○倒地時，乙○○還有繼續
      打戊○○嗎？）有，他打了好幾下。」（見本院九十一年十一月十八日訊問筆
      錄）；證人甲○○到庭證稱：「我看到有菜刀砍戊○○，戊○○就用手擋，我
      拿椅子擋」「（問：有人喊說給他死嗎？）他們剛進來時，有喊給他死，但在
      打的時候就沒有聽到。」「（問：你在警訊說己○○拿菜刀，往戊○○頭上砍
      時，有說要給戊○○死，是否如此？）是的。」「（問：你在警訊中說，你有
      看到乙○○有拿鐵棍朝戊○○身上打？）當時己○○他們出去再進來時，乙○○就有拿鐵棍打戊○○，他們二人一進餐廳就一人拿菜刀砍，一人拿鐵棍打戊○○，我有看到。」「（戊○○當時被砍打時，動作如何？）戊○○雙手舉起
      來擋。」等語相符（見本院九十一年十一月十八日訊問筆錄），而被告己○○
      對其於當日持菜刀一把，砍傷被害人戊○○之事實亦不否認。足認被告己○○
      、乙○○確有於右揭時地，由己○○持菜刀，乙○○持鐵棍分別砍打被害人戊○○之事實。被告己○○辯稱：係戊○○拿椅子打伊，伊出於自衛，才持刀抵
      擋云云，顯與事實不符，而無足取。
（二）被告己○○、乙○○分持菜刀、鐵棍砍打殺被害人戊○○之行為，致戊○○因
      而受有頭部外傷合併顏面撕裂傷約十公分，左手食指、中指、無名指及小指切
      割傷併無名指尺側指神經斷裂、屈肌肌腱受損、左上臂切割傷、右肘肘關節切
      割傷併橈骨、肱骨關節面骨折等傷害，於九十年十一月十日至醫院急診及接受
      手術治療等情，並有財團法人私立中國醫藥學院北港附設醫院、財團法人佛教
      慈濟綜合醫院大林分院所出具之診斷證明書二紙、受傷照片三幀在卷可稽。再
      經本院函財團法人慈濟綜合醫院大林分院查被害人戊○○入院急救時之傷勢情
      形，該院函覆稱：戊○○左手肘、手指多處割傷，深及骨骼與肌腱；其左手
      第五指中間指節完全截斷，左手第四指割傷（一公分長）併指神經與屈指肌
      腱部分斷裂左手第三指割傷（一公分及二公分長）左手肘割傷（十公分長
      ）併橈骨與肱骨部分骨折左上臂割傷（六公分長），有財團法人慈濟綜合醫
      院大林分院九十一年十二月九日（九十一）慈醫大林文字第○○○五七○號函
      暨函附之病情說明書在卷可參。
（三）按行為人對於構成犯罪之事實，明知並有意使其發生者，為故意。行為人對於
      構成犯罪之事實，預見其發生而其發生並不違背其本意者，以故意論，刑法第
      十三條第一項、第二項分別定有明文。又刑法上殺人罪本視加害人有無殺意及
      下手加害時有無死亡之預見為斷，被害人受傷處所是否係致命部位，及傷痕之
      多寡，輕重如何，雖不能據為認定有無殺意之唯一標準，但加害人下手情形如
      何，於審就犯意方面，仍不失為重要參考資料，有最高法院十八年上字第一三
      ０九號、十九年上字第七一八號、二十年非字第一０四號等判例可參。查本案
      被告己○○持菜刀朝被害人戊○○頭臉部揮砍，因被害人本能以雙手抵擋，致
      左右雙手及顏面頭部等處遭切割傷，按頭臉頸部為人體最重要部位，若遭菜刀
      砍斫極易致命，此為客觀上人所皆知之事，亦為被告主觀上可預見，依卷附之
      診斷證明書所載被害人傷勢觀之，頭部外傷及顏面撕裂傷長達十公分，其手部
      之傷勢則深及骨骼及肌腱，左手第五指則遭完全截斷，是若被害人未及以手阻
      擋，則頭部所受傷害後果更不堪設想，顯見被告持刀砍殺被害人時下手之重，
      且被告二人於下手前並向被害人稱：「給你死」等語，是以被告二人當時下手
      之情形，倘非於現場遭他人攔阻，被害人所受傷勢，顯然非僅於此，必有致命
      之危險。而被告乙○○於己○○持菜刀砍殺被害人戊○○時，亦同時持鐵棍毆
      打被害人，且於被害人倒地時，猶未停止其持棍毆打之行為，已見前述，足見
      乙○○與己○○二人，就動手砍打殺被害人戊○○之行為，顯有殺人之犯意聯
      絡與行為分擔甚明。被告己○○辯稱：無殺人之故意云云，被告乙○○辯稱：
      未持鐵棍打戊○○云云。均係事後圖卸之詞，不足採信。本件事證明確，被告
      犯行洵堪認定。
二、核被告己○○、乙○○所為，均係犯刑法第二百七十一條第二項、第一項之殺人
    未遂罪。被告二人具有犯意聯絡及行為分擔，為共同正犯。查被告乙○○前於八
    十七年間，因違反肅清煙毒條例案件，經法院判處有期徒刑三年二月確定，甫於
    九十年六月二十七日執行完畢，此有台灣高等法院被告全國前案紀錄表一份在卷
    可按，被告於五年以內再犯本件最重本刑為有期徒刑以上之罪，為累犯，有期徒
    刑部分應依刑法第四十七條之規定加重其刑，死刑、無期徒刑部分依法不得加重
    。被告二人已著手於殺人犯罪行為之實施，因於現場遭致他人阻擋，被害人始倖
    免於難未生既遂之結果，應依刑法第二十六條前段規定減輕其刑。爰審酌被告二
    人僅因細故即分持菜刀、鐵棍砍打殺被害人，其犯罪之動機、目的、手段、被害
    人所受傷害程度、及犯罪後迄未與被害人成立和解等一切情狀，分別量處如主文
    所示之刑，以示懲儆。公訴人雖具體求處本院量處被告己○○有期徒刑八年，被
    告乙○○有期徒刑九年，惟本院審酌被告己○○、乙○○二人為本件殺人未遂犯
    行之情節，認為量處被告二人如主文所示之刑，已屬適當，併此敘明。被告犯罪
    所使用之菜刀及鐵棍各一支，並未扣案，亦無證據證明為被告二人所有，為免將
    來執行沒收之困難，爰不另為沒收之諭知。
據上論斷，應依刑事訴訟法第二百九十九條第一項前段，刑法第二十八條、第二百七
十一條第二項、第一項、第四十七條、第二十六條前段，判決如主文。
本案經檢察官丁○○到庭執行職務。
中      華      民      國      九十一    年    十二    月    三十一    日
                                        臺灣雲林地方法院刑事第二庭
                                            法  官  冷  明  珍
右正本證明與原本無異。
如不服本判決，應於判決送達後十日內，向本院提出上訴狀。（須附繕本）
                                            書記官  周  麗  雲
中      華      民      國      九十一    年    十二    月    三十一    日
附錄本案論罪科刑法條全文：
中華民國刑法第二百七十一條
 (普通殺人罪)
殺人者，處死刑、無期徒刑或十年以上有期徒刑。
前項之未遂犯罰之。
預備犯第一項之罪者，處二年以下有期徒刑。
